臺灣高等法院高雄分院刑事判決　　　　　　　　　九十二年度上訴字第一七二二號
　　上　訴　人　丁○○
　　即　被　告
　　指定辯護人　林弘甲
右上訴人因恐嚇取財案件，不服臺灣屏東地方法院九十一年度易字第一四二九號中華
民國九十二年七月十四日第一審判決（起訴案號：臺灣屏東地方法院檢察署九十一年
度偵字第五六一一號），提起上訴，本院判決如左：
      主  文
原判決撤銷。
丁○○意圖為自己不法之所有，以恐嚇使人將本人之物交付，處有期徒刑壹年陸月。
    事  實
一、丁○○於九十一年十月十六日凌晨三時二十分許，騎乘藍姓友人所有車牌號碼Ｗ
    ＰＩ－二五一號輕型機車，行經屏東市○○路甲正國中側門旁，見鄞瀚廷（原名
    丙○○）與女友乙○○發生爭吵，停車觀看後要求乙○○坐上其所騎乘之機車，
    遭乙○○拒絕，騎乘機車離開再回到原址，再度要求乙○○坐上其機車，遭乙○○拒絕遂轉而辱罵鄞瀚廷，鄞瀚廷及乙○○見狀欲共同騎乘機車離開，丁○○竟
    意圖為自己不法之所有，將鄞瀚廷所騎乘之車號ＯＹＵ－六○一號重型機車鑰匙
    取下，質問鄞瀚廷為何對其瞪視，並要求鄞瀚廷下車，鄞瀚廷不從，丁○○遂自
    其所騎機車前置箱取出紅色柄剪刀一把放入其左側褲袋內，並以右手勒住鄞瀚廷
    之頸部，對鄞瀚廷、乙○○二人恐嚇稱：我正在跑路，若不給錢會有事等語！先
    要求鄞瀚廷交出身上財物，因鄞瀚廷未帶財物而未得逞，丁○○要求鄞瀚廷問乙○○身上有無金錢，乙○○回答未帶時，丁○○復要求乙○○交出手上ＮＯＫＩ
    Ａ牌八二五○型藍色行動電話手機（價值新台幣五千元），否則鄞瀚廷將會出事
    ！致使陳釆嬪及鄞瀚廷心生畏懼，任由丁○○取去陳釆嬪手上行動電話手機，得
    手後應乙○○之請求，將上述行動電話之ＳＩＭ卡返還乙○○。經鄞瀚廷、乙○○報警處理，為警於同日凌晨五時二十分許，在丁○○位在屏東縣信義路二九七
    巷六號租處房間之床舖上扣得右開行動電話手機一支，及自丁○○所騎前揭機車
    上扣得前述剪刀一把。
二、案經乙○○訴由屏東縣警察局屏東分局移送臺灣屏東地方法院檢察署檢察官偵查
    起訴。
    理  由
一、訊據上訴人即被告丁○○對前述事實供認不諱，核與被害人鄞瀚廷於警訊時所指
    稱：「他（指被告）從機車置物箱拿出剪刀，放在口袋裡，右手勒住我的脖子，
    叫我把錢拿出來，我說沒錢，他叫我跟女友拿錢，我女友也沒錢，他看到我女友
    手上有行動電話，叫我女友把行動電話給他，不然我也會有危險，我女友就把行
    動電話給他。」（見警訊卷第六頁），於原審所指稱：「被告當時剪刀放在口袋
    裡，右手勒住我的脖子，沒有拿剪刀抵住我的身體。」等語（見原審卷第二十七
    頁），告訴人乙○○於警訊時所指稱：「事發當時被告（即丁○○）叫我上車（
    機中），我說不用了，他就騎走約五公尺，又轉頭回來，我見情勢不對，準備搭
    我男朋友的機車離去，他就擋在機車前，：：：，丁○○就從機車上拿出一把剪
    刀，預藏在他的口袋裡，走到我男朋友車前叫我們下車，我們趁他不注意時逃離
    現場，：：：丁○○看見我男朋友跑到巨蛋超商甲亮處，就打消念頭騎機車離去
    ，正當我們要離去，丁○○又掉頭回來，叫我男朋友過去，丁○○叫我旁邊等著
    ，對我保證不會對我男朋友怎樣，我才走到旁邊，他們（指被告與鄞瀚廷）談話
    五分鐘。」等語（見警訊卷第七至第八頁），於原審所指稱：「被告從機車置物
    箱拿一把剪刀，放入左邊的口袋裡，：：：，用手勾住丙○○的脖子，他站在丙○○的後面，我沒有看清楚被告用剪刀抵住丙○○的身體，因為那時我很緊張，
    我沒有聽到被告說把錢拿出來，：：：被告對丙○○說要我的手機，我說不行，
    被告說如果不給丙○○就會出事，我說那手機給你，但我要我的ＳＩＭ卡，被告
    就退還給我ＳＩＭ卡。」等語（見原審卷第二十六頁），均相符合，並有扣案之
    剪刀一把、告訴人乙○○及被害人鄞瀚廷受傷之診斷證甲書各一紙、贓物保管認
    領收據一紙、於被告租處住查獲被告所騎乘機車、上述行動電話手機、作案使用
    剪刀照片六張及作案現場照片二張附卷可稽，被告前述自白核與事實相符，事證
    甲確，被告丁○○之犯行洵堪認定。
二、按刑法上強盜罪與恐嚇取財罪之區別，係以被告對被害人施用威嚇之程度為準，
    如其程度足以壓抑被害人之意思自由，至使不能抗拒而為財物之交付者，為強盜
    罪，如其程度尚不足以壓抑被害人之意思自由，被害人並非不能抗拒，或未達不
    能抗拒之程度，其交付財物與否，儘有自由斟酌之餘地者，僅應成立恐嚇取財罪
    ，本件據告訴人乙○○及被害人鄞瀚廷前述於警訊、原審之指訴觀之，被告行為
    當時並未以剪刀抵住被害人鄞瀚廷，被害人鄞瀚廷尚與被告從容商談周旋，且告
    訴人乙○○交付手機後，尚能與被告商量要求把手機裡之ＳＩＭ卡取回，足認被
    告並無以強暴、脅迫手段壓抑被害人等之意思自由，所為僅屬恐嚇取財之範疇，
    核被告丁○○以恐嚇手段使告訴人及被害人產生畏怖心，而取得告訴人乙○○所
    有上揭行動電話手機一支，及因被害人鄞瀚廷未攜帶財物，而未交付財物予被告
    等所為，分別係犯刑法第三百四十六條第一項之恐嚇取財既遂及同條第三項之恐
    嚇取財未遂罪，被告丁○○一恐嚇取財行為同時侵害鄞瀚廷、乙○○二人，觸犯
    數罪名，為想像競合犯，應從情節較重之恐嚇取財既遂罪處斷，公訴意旨未論以
    想像競合犯，容有未洽。
三、原審予以論罪科刑，固非無見，惟查被告丁○○並無以強暴、脅迫手段壓抑被害
    人等之意思自由，所為僅屬恐嚇取財之範疇，已如前述，原審遽依刑法第三百三
    十條第一項、第二項之攜帶兇器強盜既遂及未遂罪處斷，尚有未當，被告上訴意
    旨，執此指摘原判決不當，為有理由，應由本院將原判決予以撤銷改判，審酌被
    告曾違反懲治盜匪條例、搶奪、麻醉藥品管理條例、竊盜等多項前科，素行不良
    ，年輕力壯，卻以不正當手段謀取財富，嚴重影響社會秩序至鉅，念其所得財物
    僅行動電話手機一支，價值不高，且犯後已坦承犯行等一切情狀，量處有期徒刑
    一年六月，至於扣案之紅色柄剪刀一把，雖係被告供犯罪所用之物，但係置於機
    車置物箱內之器具非屬被告所有，業據被告供甲在卷，亦非屬違禁物，爰不為沒
    收之宣告，併予敘甲。
據上論斷，應依刑事訴訟法第三百六十九條第一項前段、第三百六十四條、第二百九
十九條第一項前段、刑法第三百四十六條第一項、第三項、第五十五條、罰金罰鍰提
高標準條例第一條前段，判決如主文。
本案經檢察官邱榮藏到庭執行職務。
中      華      民      國    九十三    年      一      月      六      日
                              臺灣高等法院高雄分院刑事第七庭
                                  審判長法官  李春昌
                                        法官  莊飛宗
                                        法官  黃憲文
右正本證甲與原本無異。
檢察官如不服本判決應於收受本判決後十日內向本院提出上訴書狀，其未述上訴理
由者，並得於提起上訴後十日內向本院補提理由書狀（均須按他造當事人之人數附繕
本)「切勿逕送上級法院」。
被告不得上訴。
              書記官  黃英彥
中      華      民      國    九十三    年      一      月     六       日
附錄本判決論罪科刑法條
刑法第三百四十六條第一項：
意圖為自己或第三人不法之所有，以恐嚇使人將本人或第三人之物交付者，處六月以
上五年以下有期徒刑，得併科一千元以下罰金。
